【裁判字號】    94,訴,644
【裁判日期】    950815
【裁判案由】    違反槍砲彈藥刀械管制條例
【裁判全文】
臺灣苗栗地方法院刑事判決               94年度訴字第644號
公  訴  人  臺灣苗栗地方法院檢察署檢察官
被      告  乙○○
指定辯護人  本院公設辯護人丙○○
上列被告因違反槍砲彈藥刀械管制條例案件，經檢察官提起公訴
（94年度偵字第2519號），本院判決如下：
    主  文
乙○○無罪。
    理  由
一、公訴意旨：
    (一)起訴事實：
      被告乙○○於民國94年6 月30日凌晨4 時許，為報復甲○
      ○，持其於85、86年間，在南投縣境內之某處，未經主管
      機關許可，自不詳人士處取得而藏放在臺北縣之山區內之
      自製獵槍1 支（槍枝管制編號：0000000000），槍擊甲○
      ○（殺人未遂部分另經檢察官為不起訴處分），並於到案
      說明後帶同警方前往臺北縣板橋市○○街○○路市立停車
      場執行搜索，在停放於該處之車牌號碼F9-3385 號自用小
      客車內起獲上開土造長槍1 支、黑色火藥半瓶、鋼珠1 包
      及底火20粒。
    (二)起訴法條：
      槍砲彈藥刀械管制條例第8 條第4 項。
二、檢察官之舉證：
    (一)被告於警詢時及偵查中之自白。
    (二)內政部警政署刑事警察局94年7 月19日刑鑑字第09401055
      59號槍彈鑑定書。
    (三)扣案之土製長槍1 支、黑色火藥半瓶、鋼珠1 包及底火20
      粒。
三、被告之辯解：
    被告否認公訴意旨所指犯行，辯稱：伊為原住民，扣案槍枝
    係伊於85、86年間即購得之原住民自製獵槍，供伊與父親平
    日閒暇時獵捕飛鼠所用等語。
四、本院之判斷：
    (一)法律依據：
      1.刑事訴訟法第301 條第1 項規定：不能證明被告犯罪或
        其行為不罰者，應諭知無罪之判決。
      2.槍砲彈藥刀械管制條例第20條第1 項規定：原住民未經
        許可，製造、運輸或持有自製之獵槍、魚槍，或漁民未
        經許可，製造、運輸或持有自製之魚槍，供作生活工具
        之用者，處新臺幣2,000 元以上20,000元以下罰鍰，本
        條例有關刑罰之規定，不適用之。
    (二)無罪之理由：
      1.被告為泰雅族山地原住民，於85、86年間，在南投縣境
        內某處，經由其妻舅之介紹，向某不詳姓名之原住民友
        人購得扣案槍枝，自斯時起即未經許可持有之，作為被
        告及其父親平日閒暇時在苗栗縣泰安鄉山區獵捕飛鼠之
        工具等事實，業據被告供述明確，有臺灣省苗栗縣泰安
        鄉戶政事務所製發之戶口名簿1 件為證（本院卷第33頁
        ），並為公訴人於本院審理時所不爭執。扣案槍枝則僅
        係以原住民相傳之木質槍柄及金屬槍管組合而成之獵槍
        ，製法粗糙，且長度逾一般成人之身高，並以逐次由槍
        口裝填火藥於槍管內，打擊底火或他法引爆，將填充之
        射出物射出，非使用具有彈頭、彈殼及火藥之子彈，此
        經本院受命法官勘驗屬實，並當庭提示予公訴人、被告
        及辯護人檢視後確認無誤（本院卷第36頁）。上開事實
        ，均堪以認定。
      2.綜合立法者正視原住民文化之差異性而於歷次修法所展
        現對原住民文化傳統之尊重和寬容，槍砲彈藥刀械管制
        條例第20條第1 項所謂「原住民製造、運輸或持有而供
        作生活工具之用之自製獵槍」，應解釋為：「原住民本
        於其文化傳統所形成之特殊習慣，專為其於生活中從事
        狩獵、祭典等活動使用，而以傳統方式所製造、運輸或
        持有之自製簡易獵槍」，故原住民本於其文化傳統所形
        成之特殊習慣，專為其於生活中所從事之狩獵活動為目
        的，而以傳統方法製造或持有簡易獵槍，即應有前揭規
        定之適用，不以恃狩獵為生或以狩獵為其生活主要內容
        者為限，如此始與立法本旨相契合。
      3.被告為原住民，居住在苗栗縣泰安鄉山區，雖依其所述
        非恃狩獵為生或以狩獵為主要生活內容，惟其於閒暇之
        時入山獵捕飛鼠等野生動物之生活習慣，實仍係根植於
        於原住民之文化傳統，再觀諸扣案槍枝製程簡易，攜帶
        亦不便，尤其每射擊1 次即需重新裝填火藥，缺乏效率
        ，顯然不適於供犯罪使用之客觀情況，被告所辯持有扣
        案槍枝係供作生活工具之用乙節，即屬合理而可信。被
        告自85、86年間起至94年6 月30日為警查獲時止，持有
        具殺傷力之原住民自製獵槍，既係基於其原住民特有文
        化傳統所形成之狩獵習慣，供作生活工具之用，雖未經
        依法申請許可，究屬槍砲彈藥刀械管制條例第20條第1
        項所明定不罰之行為，自應依法諭知被告無罪之判決。
      4.公訴人雖認被告自94年6 月30日凌晨4 時許起，係基於
        報復甲○○之行兇目的而持有扣案槍枝，非屬刑事不罰
        之行為，然被告持槍擊傷甲○○之行為，業經告訴人甲
        ○○撤回告訴，並經檢察官認定僅涉過失傷害罪嫌，而
        以94年度偵字第2519號為不起訴之處分確定，難謂被告
        當日持槍係意在行兇，且扣案槍枝乃被告自85、86年間
        起繼續持有至當日為止，未曾間斷，參諸最高法院79年
        度台非字第264 號、83年度台上字第5315號、88年度台
        上字第761 號、90年度台上字第3270號等判決意旨，持
        有槍砲彈藥或刀械屬行為之繼續，其持有行為自始至終
        僅論以一罪，不得割裂，則公訴人將被告1 個持有槍枝
        之行為，分割為94年6 月30日之持有與過去之持有2 部
        分，為不同之法律評價，自有誤會，而為本院所不採，
        應予指明。
據上論斷，應依刑事訴訟法第301 條第1 項，判決如主文。
本案經檢察官石東超到庭執行職務。
中    華    民    國    95    年    8     月    15    日
                  刑事第一庭    審判長法  官  劉興浪
                                      法  官  顧正德
                                      法  官  羅貞元
以上正本證明與原本無異。
如不服本判決，應於判決送達後10日內向本院提出上訴狀（應抄
附繕本）。告訴人或被害人如對於本判決不服者，應具備理由請
求檢察官上訴，其上訴期間之計算係以檢察官收受判決正本之日
期為準。
                                      書記官  劉秋雯
中    華    民    國    95    年    8     月    15    日


司法院資訊處製作；財團法人民間司法改革基金會備份。
